【裁判字號】    95,易,1872
【裁判日期】    951120
【裁判案由】    家庭暴力罪之傷害
【裁判全文】
臺灣臺北地方法院刑事判決              95年度易字第1872號
公  訴  人  臺灣臺北地方法院檢察署檢察官
被      告  甲○○
上列被告因違反家庭暴力罪之傷害等案件，經檢察官聲請以簡易
判決處刑（九十五年度偵字第一四七四一號），本院認為不宜，
改依通常程序審理，判決如下：
    主      文
甲○○無罪。
    理      由
一、公訴意旨略以：甲○○與乙○○係父子關係，為家庭暴力防
    治法第三條第三款所定之家庭成員關係，甲○○明知依本院
    民國九十四年十月二十一日核發之九十四年度家護字第四三
    一號通常保護令，不得對乙○○實施身體或精神上不法侵害
    行為，竟基於傷害乙○○及違反上開保護令之犯意，於九十
    五年二月二日凌晨二時三十分許，於乙○○返回臺北市○○
    區○○街三七六之八號家中取物時，因故發生口角，遂與乙○○發生推擠、拉扯，致乙○○受有左前額輕微紅腫、左肩
    頸紅腫及抓傷、右下肢挫傷等傷害，而為上開違反保護令之
    行為，因認甲○○所為涉犯刑法第二百七十七條第一項之傷
    害罪嫌，屬家庭暴力防治法第二條第二項之家庭暴力罪，及
    違反家庭暴力防治法第五十條第一款之違反保護令罪嫌。
二、按犯罪事實應依證據認定之，無證據不得認定犯罪事實；不
    能證明被告犯罪者，應諭知無罪之判決，刑事訴訟法第一百
    五十四條第二項、第三百零一條第一項分別定有明文。而認
    定犯罪事實所憑之證據，雖不以直接證據為限，間接證據亦
    包括在內；然而無論直接或間接證據，其為訴訟上之證明，
    須於通常一般之人均不致有所懷疑，而得確信其為真實之程
    度者，始得據為有罪之認定，倘其證明尚未達到此一程度，
    而有合理之懷疑存在時，即應為有利於被告之認定，更不必
    有何有利之證據，最高法院三十年上字第八一六號、七十六
    年臺上字第四九八六號判例可資參考。再按告訴人之告訴，
    係以使被告受刑事訴追為目的，是其陳述是否與事實相符，
    仍應調查其他證據以資審認，最高法院亦著有五十二年臺上
    字第一三○○號判例可參。
三、公訴人認被告甲○○涉有前揭家庭暴力之傷害及違反保護令
    罪嫌，係以被告坦承有與告訴人乙○○發生拉扯，及告訴人
    之指訴、證人徐益義、丙○○、丁○○、郭麗雪之指證、家
    庭暴力事件診斷書一紙為其論據。訊據被告固坦承知悉並收
    受法院保護令之事實，惟堅決否認有何家暴傷害及違反保護
    令犯行，辯稱：當天我太太郭麗雪及兒子乙○○、丙○○三
    人撞門要進來找陳昱縈，說要抓姦，乙○○將門踢破一個洞
    ，他們就往屋內衝，我與兒子劉智彬就擋住不讓他們上二樓
    ，過程中我與乙○○發生推擠拉扯，但沒有毆打乙○○，後
    來警察到場時有看到我們拉扯的情形，陳昱縈始終在二樓，
    警察到場她才下樓，郭麗雪並沒有被陳昱縈推倒在地上，當
    天係告訴人等人衝進家裡騷擾，伊僅因自衛而推擠，沒有違
    反保護令等語。
四、經查：
  (一)被告之配偶郭麗雪前以被告曾對其及兒子乙○○、丙○○為
    不法侵害行為，依家庭暴力防治法之規定向本院聲請核發保
    護令，經本院審核後，於九十四年十月二十一日裁定核發九
    十四年度家護字第四三一號通常保護令，命被告不得對郭麗
    雪、乙○○、丙○○實施身體或精神上不法侵害之行為，保
    護令有效期間為十個月，該保護令於同年十月二十一日由被
    告親自收受，並由臺北市政府警察局大安分局於同年十一月
    九日依規定對被告執行在案等情，有本院九十四年度家護字
    第四三一號通常保護令、送達證書、臺北市政府警察局大安
    分局保護令執行紀錄表在卷可稽（附於本院九十四年度家護
    字第四三一號卷內），被告亦自承：有收到保護令，大安分
    局員警也有執行保護令，要求我簽名等語（見本院卷第十八
    頁）。被告收受並知悉保護令之事實，自堪認定。
  (二)告訴人指稱被告於保護令有效期間內之九十五年二月二日凌
    晨，出手將其毆打成傷，固提出記載受有「左前額輕微紅腫
    、左肩頸紅腫及抓傷、右下肢挫傷」等傷勢之家庭暴力事件
    驗傷診斷書一紙為憑（見九十五年度偵字第一○五三三號卷
    第十八頁）。而證人即告訴人雖證稱：「我們是在二月一日
    晚上十一點多接到我母親郭麗雪的電話，告訴我說我父親的
    外遇對象現在就在家裡，要我和丙○○一起去報案，並請警
    察陪同抓姦，所以凌晨零時先去臥龍街派出所報案，我們三
    人是各自到派出所集合後，就依照警察指示，先自己到現場
    查看確認，於是在二日凌晨一點多、二點左右，到達我父親
    住處，由我母親先敲門，但是沒有人應門，我母親郭麗雪從
    一樓客廳窗戶的縫看見一名女子從主臥房走出來，我母親急
    著要把門撞開，我撞開木門，我母親就衝進去經由廚房到客
    廳，我就叫丙○○報警，我是後來才進去，我進去之後，從
    廚房就看到我母親和陳昱縈在客廳拉扯防止她跑掉，我母親
    還被陳女推倒在地上，我要上前阻止，所以進入客廳，當時
    陳昱縈還想要從廚房樓梯跑上二樓，我母親則倒在地上，我
    伸手要拉住陳女時，就被人從後方勒住我的脖子，在此之前
    ，我只有看到我母親及陳女，並沒有看到勒住我的人。後來
    我要掙脫，那人就打我頭部，陳女已經往廚房通二樓樓梯的
    方向跑，在我快要掙脫開的時候，我弟弟丙○○就從廚房進
    入客廳，我就喊說：給他打沒有關係，趕快去二樓，那個女
    的上去了。丙○○就上二樓，最後我也掙脫開了，並且看到
    之前勒住我的人就是甲○○，於是我就往二樓上去，但甲○○還是想拉住我，就在我上樓梯上不到一半時，丁○○、劉
    智彬就從二樓下來，並且阻止我上樓，我們就僵持在樓梯那
    裡，甲○○持續站在我左後方抓住我的外套。」、「（被架
    住脖子時）我是站在客廳桌子旁邊，後方有冰箱，我不確定
    掙扎時有無移動位置，後來驗傷的右下肢挫傷，應該是在踢
    開木門的時候造成的，左前額及左肩頸的傷才是在拉扯的過
    程中造成的。被告是徒手與我發生拉扯及毆打我的頭。」等
    語在卷（見本院卷第三一、三二頁）。然以被告年逾五十五
    歲且身高未及一百六十公分，證人即告訴人則年約二十七歲
    ，且身高一百六十八公分，業據彼二人均陳明在卷（見本院
    卷第三二頁背面）；被告並於同日衝突中，受有右手第三及
    第四掌骨骨折、雙前臂擦傷、雙手挫傷等傷害，亦有臺北醫
    學大學附設醫院家庭暴力事件驗傷診斷書一紙附卷可稽（見
    同上偵卷第十九頁），詰之證人即告訴人復稱：「我比被告
    高，而且年輕，如果有心傷害被告，不可能只有造成這樣的
    傷害。」等語明確（見本院卷第三三頁），足認被告之體能
    遠不及於告訴人。是以被告及告訴人二人之年齡、身型及體
    能等差距，已難想像被告有以隻手自證人即告訴人後方勒住
    其脖子，復以另手毆打告訴人成傷之可能。
  (三)又依證人即告訴人指訴其與郭麗雪、丙○○前往被告屋內抓
    姦，郭麗雪自外率先衝入屋內時，證人即囑咐丙○○報警，
    其間郭麗雪為阻止陳昱縈跑上二樓而遭陳昱縈推倒在地，證
    人欲出手拉住陳昱縈，即遭被告勒住脖子毆打頭部，嗣陳昱
    縈掙脫欲跑上二樓時，適丙○○進入客廳，旋依證人之指示
    前往二樓等過程觀之，被告住處大門既已開啟，丙○○應能
    目睹郭麗雪與陳昱縈拉扯及證人遭被告勒住脖子毆打之經過
    。惟丙○○於偵查中證稱：我與我哥哥乙○○、母親郭麗雪
    一起回去，我哥哥去踹門，把門踹開，我媽媽先進去，我站
    在外面，看到陳女從我父親房間衝出來，我哥哥叫我趕快先
    到二樓，我有聽見我爸爸叫那女的趕快上樓，我跑到二樓時
    ，看到那女的跑到二樓，衝到我姊姊房間，我就打電話報警
    等語（見前揭偵卷第五十頁），顯與證人乙○○證稱其撞開
    門後即囑咐丙○○報警一節，有所不符；且丙○○證稱「沒
    有看到陳昱縈與郭麗雪拉扯」（見同前偵卷第五一頁），更
    與證人乙○○於本院證稱拉扯時郭麗雪遭陳昱縈推倒在地云
    云，相互矛盾。況證人乙○○於偵查中先指稱有看見陳昱縈
    與郭麗雪拉扯，嗣又改稱：「我當時破門而入時，有我及母
    親、陳女及父親在一樓，是我母親先入內有看見陳女自我父
    親之房間出來，我隨後進入時沒有看到」云云（見偵卷第四
    十頁），其先後多次指訴反覆不一，且與當日一同前往被告
    住處之丙○○所述不合，能否遽引而為不利於被告之認定，
    實非無疑。
  (四)本件案發當日係告訴人、郭麗雪及丙○○三人撞門衝入屋內
    ，欲上二樓尋找陳昱縈時，遭被告、被告之女丁○○、被告
    之子劉智彬於樓梯間阻擋，告訴人、郭麗雪因而與被告發生
    拉扯推擠等情，業據丁○○於偵查中證稱：我媽媽及乙○○
    他們要衝上來，我爸爸不讓他們上來，我就去叫劉智彬，我
    衝下樓，乙○○要上來，我在樓梯中間有阻止他上來，我下
    樓時看到我爸爸、劉智彬、郭麗雪、乙○○，郭麗雪一直吵
    ，說那女生在樓上，甲○○、乙○○、郭麗雪之間都有發生
    拉扯，郭麗雪沒有跌坐在地上，她都是站著，陳昱縈一直在
    二樓，直到警察來時才下樓，沒有看到陳昱縈與郭麗雪打架
    等語綦詳（見同上偵卷第五九頁），並經劉智彬證稱：當天
    我聽到有人踹門，我下來看，看見他們要衝進來，我跟我姊
    姊下去阻擋，叫他們出去，丙○○一直往二樓衝，我有看見
    我父親與乙○○拉扯，當時陳昱縈一直在二樓，沒有看到陳
    昱縈與郭麗雪發生拉扯等語明確（見同上偵卷第五七頁），
    核與據報前往現場處理之員警徐益義證稱：「‧‧‧我們到
    時門已經打開了，當時甲○○與乙○○在拉扯，郭麗雪也站
    在旁邊，當天木門有被踹一個洞，有被破壞‧‧‧他們三人
    站在門口，劉智彬站在木門裡面，旁邊是樓梯口，丙○○人
    在二樓，我上去才看到他，丁○○帶我去二樓的」、「（問
    ：你到時陳昱縈人在何處？）在二樓，臥室之門是開的，丙○○站在陳女旁邊」、「（問：當時你有否看到陳昱縈與郭
    麗雪發生拉扯？）‧‧‧我到時未看見，我只有把他們帶回
    派出所，我沒有明顯看到他們有何人受傷‧‧‧當時他們是
    推來推去」等語相符（見同前偵卷第五十頁）。益徵告訴人
    證稱：警察到場時，我跟被告已經沒有拉扯，我們已經要結
    束準備出去，讓警察進去把陳昱縈帶走云云（見本院卷第三
    一頁反面），與事實不符。參以告訴人右下肢挫傷部分，其
    自承係踢開木門過程所致（見本院卷第三二頁），且本件以
    告訴人聲請保護令在先、陪同母親抓姦在後等立場（惟郭麗
    雪告訴甲○○、陳昱縈通姦之案件，因罪嫌不足，經檢察官
    以九十五年度偵字第四六九九號、第一一二九二號為不起訴
    處分），足證其與被告心存芥蒂互有不合，是以告訴人當日
    主動前往被告住處，隨後發生多人在場僵持之混亂場面，自
    難以其前後不一之指證，遽認被告涉有本件傷害犯行。至於
    公訴意旨認被告違反保護令部分，本件並無法認定告訴人有
    因被告施暴力而成傷之情形，況佐以告訴人自承：我們沒有
    該處鑰匙，我在九十一、九十二年間搬出去，我母親及我弟
    弟丙○○在聲請家暴時也搬出去，當天因為我母親看到陳昱
    縈在房內，怕她跑走，所以沒有等到警察來就直接進去等語
    （見本院卷第三二頁），足見告訴人等人係於深夜時分，突
    然現身敲門要求被告開門未果，即逕自撞門入內，縱被告有
    與渠等推擠拉扯，亦非違反保護令之行為。被告辯稱係告訴
    人進入家中，伊未違反保護令等語，自堪採信。
五、綜上所述，告訴人指訴之內容有前述諸多瑕疵，且與其他客
    觀事證不符，本件依公訴人所提出之證據，均尚不足以證明
    被告確有公訴意旨所指之家暴傷害及違反保護令犯行，此外
    ，復查無其他積極證據，足資證明被告確有公訴人所指上開
    犯行，本件不能證明被告犯罪，依法應為無罪之諭知。
據上論斷，應依刑事訴訟法第四百五十二條、三百零一條第一項
，判決如主文。
本案經檢察官林達到庭執行職務
中    華    民    國    95    年    11    月    20    日
                  刑事第十一庭  審判長法  官  劉方慈
                                      法  官  鍾淑慧
                                      法  官  林庚棟
以上正本證明與原本無異。
如不服本判決，應於判決送達後十日內，向本院提出上訴狀。
                                      書記官  殷玉芬
中    華    民    國    95    年    11    月    22    日


司法院資訊處製作；財團法人民間司法改革基金會備份。
